臺灣高等法院高雄分院刑事判決　　95年度重上更(三)字第61號
上　訴　人
即　被　告　丙○○
選任辯護人　賴玉山律師
　　　　　　邱佩芳律師
　　　　　　宋明政律師
上　訴　人
即　被　告　甲○○
　　　　　　　　　　　號
選任辯護人　施吉安律師
上　訴　人
即　被　告　乙○○
選任辯護人　江雍正律師
　　　　　　許乃丹律師
　　　　　　黃慧婷律師
上列上訴人因常業詐欺案件，不服臺灣高雄地方法院88年度訴字
第1459號中華民國89年10月6 日第一審判決（起訴案號：臺灣高
雄地方法院檢察署88年度偵字第6822號），提起上訴，判決後，
經最高法院第3 次發回更審，本院判決如下：
    主  文
原判決關於丙○○、甲○○、乙○○部分撤銷。
乙○○以犯意圖為自己不法之所有，以詐術使人將本人之物交付
為常業，處有期徒刑壹年貳月，併科罰金肆萬元，罰金如易服勞
役，以新台幣貳仟元折算壹日。扣押之95無鉛汽油槽內之「95無
鉛汽油」（含甲苯、油漆溶劑、通用溶劑等混合溶劑）萬零貳
佰公升及未扣押之高級汽油槽內之高級汽油（含甲苯、油漆溶劑
、通用溶劑等混合溶劑）壹萬捌仟肆佰公升均沒收。
丙○○連續幫助以犯意圖為自己不法之所有，以詐術使人將本人
之物交付為常業，處有期徒刑捌月，併科罰金貳萬元，罰金如易
服勞役，以新台幣貳仟元折算壹日。
甲○○連續幫助以犯意圖為自己不法之所有，以詐術使人將本人
之物交付為常業，處有期徒刑柒月，併科罰金貳萬元，罰金如易
服勞役，以新台幣貳仟元折算壹日，緩刑伍年。牌照號碼PL-53
號貨櫃拖板車（OOCL20呎貨櫃，內改裝成儲油罐）壹輛，及貨櫃
內油罐中甲苯、油漆溶劑、通用溶劑等混合溶劑約肆仟公升均沒
收。
    事  實
一、乙○○係交泰加油站有限公司（加油站招牌為合興加油站，
    設於彰化縣埤頭鄉○○村○○路○ 段326 號，名義負責人為
    乙○○之母蔡陳珠環，下稱合興加油站）之實際負責人；丙○○為彰化縣加油站商業同業公會總幹事（已辭職）；甲○○係高雄市三民區○○○路157 號英如貿易有限公司（英如
    公司）之負責人。乙○○、丙○○、甲○○均明知加油站所
    出售與汽、機車使用人之汽油，應符合經濟部公告之汽油規
    格，且應符合中國石油股份有限公司（下稱中油公司）各種
    汽油規範，而以油漆溶劑、通用溶劑、甲苯等工業溶劑所混
    合之溶劑油（下稱溶劑油），與經濟部公告之汽油規格不合
    ，亦非中油公司規範之汽油。
二、緣丙○○於86年間某日，經黃宏全（為中宏貨運行負責人，
    經本院前審判處罪刑確定）之告知，獲悉黃宏全有「溶劑油
    」出售，用以混入向中油公司購買之汽油販賣，每公升新台
    幣（下同）9.3 元，並可代客運送，乃於同年12月間某日，
    至乙○○經營之「合興加油站」，向乙○○轉介。乙○○明
    知「溶劑油」之成分不符經濟部公告之汽油規格，亦與中油
    公司出售之汽油規範不合，乃貪圖廉價（當時相關油品售價
    為：92無鉛汽油每公升15元、95無鉛汽油每公升16元、高級
    汽油每公升16.2元、甲苯每桶200 公升1,600 元，油漆溶劑
    每桶200 公升1,700 元、通用溶劑每桶200 公升1,400 元）
    ，為增加收入，竟意圖為自己不法之所有，並基於常業之犯
    意，自86年12月底某日起，平均每月約向丙○○訂購3 台油
    罐車之「溶劑油」，將之混入向中油公司購買之汽油之儲油
    槽內，使不知情之不特定顧客誤認該混入「溶劑油」之汽油
    ，係經濟部公告及中油公司規範之汽油，而以正常汽油之價
    格，予以加油買受，因而詐得每公升3 至4 元不等之不法利
    潤（販售中油公司相關油品利潤為每公升2.2 元，而販售混
    入溶劑油之油品每公升利潤為5.2 至6.2 元不等）。乙○○
    每月與丙○○結帳1 次，並簽發其台中區中小企業銀行溪湖
    分行帳號0000000 號帳戶之支票給付，丙○○取得支票後，
    轉交與黃宏全，黃宏全再交付每公升1 元之利潤與丙○○。
三、丙○○明知乙○○訂購「溶劑油」，係用以混入向中油公司
    購買之汽油內，以之出售予不特定之人、詐取不法之財物，
    乃為賺取每公升平均約1 元左右之利潤，而基於幫助常業詐
    欺之概括犯意，自86年12月間至87年12月25日止，平均每月
    約3 次接受乙○○之訂購後，即通知黃宏全出油，黃宏全即
    與不知情之甲○○聯繫，以甲○○所經營之英如公司名義，
    向中油公司購買油漆溶劑、通用溶劑及甲苯等油品，將油品
    提貨單交與黃宏全所委託運油之何清源（已經本院前審判處
    罪刑確定），再由何清源派遣何森貴（亦經本院前審判處罪
    刑確定）或親自駕駛合格之油罐車，持油品提貨單，分赴中
    油公司嘉義煉製研究所及王田油庫，提領油漆溶劑、通用溶
    劑及甲苯等油品後，載回何清源在台中縣烏日鄉之某處車庫
    ，注入黃宏全所有牌照號碼PL-53 號貨櫃拖板車（OOCL20呎
    貨櫃，內部改裝成儲油罐，下稱改裝油罐車）之儲油罐內，
    混合成「溶劑油」。黃宏全則以每運送1 車次（每車次總容
    量約15,000公升）報酬5,000 元之代價，委託何清源駕駛曳
    引車拖運，何清源或再以每車次2,000 元之代價，僱用何森
    貴駕駛曳引車拖運裝有「溶劑油」之改裝油罐車，運送至「
    合興加油站」，依乙○○之指示，將「溶劑油」注入「合興
    加油站」之儲油槽中，與向中油公司購買之各該汽油混合後
    出售。
四、迨至87年12月間，黃宏全將此販售「溶劑油」生意及上開改
    裝油罐車讓渡與甲○○，雙方約定：日後出售「溶劑油」，
    每公升0.5 元作為黃宏全之酬勞，由黃宏全介紹客戶及為甲○○收取貨款。並於88年1 月間某日，在台中市○○○路潮
    港城餐廳外，介紹丙○○與甲○○認識，將上述讓渡之情告
    知丙○○。嗣後丙○○承上開幫助常業詐欺之概括犯意，於
    接受乙○○之訂購後，即通知黃宏全，黃宏全再聯繫甲○○
    ，甲○○即基於幫助常業詐欺之概括犯意，連續於88年1 月
    2 日、1 月10日、1 月19日、1 月27日，依上開流程，委請
    何清源、何森貴載運「溶劑油」至「合興加油站」，注入「
    合興加油站」之儲油槽中，與向中油公司購買之各該汽油混
    合後，販賣予不特定人。
五、嗣於88年1 月28日凌晨3 時許，何森貴駕駛上開改裝油罐車
    至「合興加油站」，於將「溶劑油」注入「合興加油站」儲
    油槽之過程中，為警當場查獲，並扣得該輛「改裝油罐車」
    及其儲油罐中約4,000 公升「溶劑油」（警詢後均交由何清
    源保管），又自該「改裝油罐車」內查扣中油公司嘉義煉製
    研究所發貨單3 張、中油公司王田油庫發貨單6 張、英如貿
    易有限公司估價單（抬頭為中宏）6 張，另持搜索票搜索「
    合興加油站」，扣得自86年12月起至88年1 月止之進存油紀
    錄表1 冊，乙○○台中區中小企業銀行溪湖分行支票簿首尾
    頁各1 張（帳號0000000 號）、支票簿存根6 張（票號：CU
    TA0000000 、CUTA0000000 、CUTA0000000 、CUTA0000000
    、CUTA0000000 、CUTA0000000） ，並扣押「合興加油站」
    之已混入「溶劑油」之95無鉛汽油30,200公升。另有已混入
    「溶劑油」之高級汽油18,400公升未扣押。復經持搜索票搜
    索台中市北區○○○○街51號黃宏全住處及台中縣大肚鄉○○○街87號何清源居處，分別於黃宏全住處扣得記載支票兌
    現日及金額之便條紙1 張，於何清源居處扣得英如貿易有限
    公司估價單（抬頭為中宏）1 張。
六、案由臺灣省政府警政廳刑事警察大隊（下稱省刑大）移送臺
    灣高雄地方法院檢察署檢察官偵查起訴。
    理  由
壹、證據能力部分：
一、按92年1 月14日修正通過之刑事訴訟法於同年9 月1 日施行
    前，已繫屬於各級法院之案件，其以後之訴訟程序，應依修
    正刑事訴訟法終結之。但修正刑事訴訟法施行前已依法定程
    序進行之訴訟程序，其效力不受影響，刑事訴訟法施行法第
    7 條之3 定有明文。此乃為避免程序之勞費，本諸舊程序用
    舊法，新程序始用新法之一般原則，法院於修正之刑事訴訟
    法施行前，已依法踐行之訴訟程序（包含證據法則之適用）
    ，其效力不受影響；對於提起上訴之案件，於修正刑事訴訟
    法施行前，原審法院就可得為證據之證據，已依法定程序調
    查者，其效力當然亦不受影響。經查本判決所引用之證據資
    料，雖有傳聞證據，惟係在92年1 月14日修正通過之刑事訴
    訟法施行前，已就該可得為證據之證據，依法定程序為調查
    ，依上開說明，修正刑事訴訟法施行前已依法踐行之訴訟程
    序，其效力當然不受影響，自得採為本件論述之依據，合先
    敘明。
二、按通訊保障及監察法係於88年7 月14日制定公布，同年月16
    日生效，依該法第5 條、第6 條、第11條規定，司法警察機
    關因偵辦刑事案件，為蒐集或調查證據，而有實施通訊監察
    之必要者，於偵查中應由檢察官依職權或聲請核發通訊監察
    書，載明應記載事項，始得為之，其有急迫之情形經檢察官
    口頭通知先予執行通訊監察者，亦應於24小時內補發通訊監
    察書。惟本案之電話通訊監聽，均係於該法生效實行前所為
    ，本無該法之適用，且本案係前台灣省政府警政廳刑事警察
    大隊受臺灣高雄地方法院檢察署檢察官指揮偵辦，本案相關
    通訊監察書檔案，因內政部警政署刑事警察局於90年9 月17
    日遭受納莉風災水患，造成該局一樓及地下室辦公處所全部
    淹水，而檔案室放置地下室倉庫之該案相關檔案同遭淹沒浸
    泡毀損，以致無法提供，有內政部警政署刑事警察局96 年2
    月27日刑偵二字第0960024540號函可按（見本院卷第180 頁
    ），又本案之通訊監察譯文（警卷第83頁至第92頁）經原審
    提示被告等人後，被告丙○○、乙○○及同案被告黃宏全、
    何清源、何森貴對於該份通訊監察譯文均無意見；被告甲○○雖辯稱︰通訊內容有很多假設性用語與開玩笑，不能盡信
    云云，惟被告甲○○對其有為通訊監察譯文內容之陳述並不
    爭執（見原審卷二第44頁），故被告黃宏全與甲○○於87年
    12月22日之電話通訊監察譯文及監聽錄音帶仍均有證據能力
    。
貳、實體部分：
一、訊據上訴人即被告乙○○（下稱被告）供承其為「合興加油
    站」之實際負責人，有於前揭時地向被告丙○○販入「溶劑
    油」混入汽油中，販賣予不特定顧客牟利之事實；上訴人即
    被告丙○○（下稱被告）供承原為彰化縣加油站商業同業公
    會總幹事，有於前揭時日受乙○○委託幫忙叫貨，及受黃宏
    全之委託代為收取貨款之事實；上訴人即被告甲○○（下稱
    被告）則供承其為英如公司負責人，有於前揭時日以英如公
    司名義向中油公司購入油漆溶劑、通用溶劑及甲苯，再賣予
    黃宏全之事實；惟其等3 人均矢口否認有上開犯行，被告乙○○辯稱：那時生意很差，丙○○當初介紹時說是進口之98
    汽油，跟中油的油品品質一樣，合乎中油公司98無鉛汽油的
    規範，我試用一陣子，也覺得沒有問題，我把支票交給丙○○，丙○○如何處理我不知道，沒有詐騙的意思，且中油公
    司每3 個月會到加油站抽檢油品1 次，檢驗結果都沒有問題
    ，所以我並不知道買來的是「溶劑油」云云；被告丙○○辯
    稱：黃宏全告訴我要賣的是進口的98汽油，我照這樣跟乙○○講，我沒有收任何酬金，只是受黃宏全的委託代為收取貨
    款，受乙○○委託幫忙叫貨，並非幫黃宏全轉售，是幫乙○○替他聯絡黃宏全，純粹幫忙而已，黃宏全有介紹甲○○給
    我認識1 次，黃宏全他們在電話裡談的，說要一塊錢給我，
    但事實上我都沒有跟他算，沒有詐騙的意思云云；被告甲○○辯稱：88年初黃宏全說要盤讓給我，後來我沒有答應他，
    我就跑去澳洲玩，但油還是繼續賣給黃宏全云云。
二、經查：
（一）被告丙○○於86年底某日，向被告乙○○兜售「溶劑油」
      後，被告乙○○即於前揭時日陸續以每公升10.3元向丙○○訂購「溶劑油」，丙○○接獲乙○○之訂購後，即通知
      黃宏全出油，黃宏全再與被告甲○○聯繫，由甲○○以其
      所經營之「英如公司」名義，向中油公司購買油漆溶劑、
      通用溶劑及甲苯等油品，將油品提貨單交與黃宏全所委託
      運油之何清源，再由何清源派遣何森貴或親自駕駛合格之
      油罐車，持油品提貨單，分赴中油公司嘉義煉製研究所及
      王田油庫，提領油漆溶劑、通用溶劑及甲苯等油品後，載
      回何清源在台中縣烏日鄉之某處車庫，注入黃宏全所有牌
      照號碼PL-53 號改裝油罐車之儲油罐內，混合成「溶劑油
      」，運送至「合興加油站」，依乙○○之指示，將「溶劑
      油」注入「合興加油站」之儲油槽中，與向中油公司購買
      之汽油混合後出售予不特定人等情，亦已分經被告乙○○
      、丙○○、甲○○及同案被告黃宏全、何清源、何森貴先
      後於警詢、偵查、原審及本院歷審審理時供陳明確（警卷
      第1 至4 頁、第16至18頁、第21至25頁、第29至35頁；偵
      卷第41、42頁；原審卷一第51至53頁、第98、99頁、第10
      9 至111 頁、第118 至120 頁、第137 、138 頁、原審卷
      二第26頁、第38至47頁、第207 頁；本院上訴卷第82至92
      頁、第142 至146 頁、第206 至210 頁、第263 至293 頁
      ；本院更一卷二第72至95頁、第99至136 頁），經核其等
      相關情節之供述均相符合。
（二）同案被告何森貴於88年1 月28日凌晨3 時許，駕駛牌照號
      碼PL-53 號改裝後油罐車，載運「溶劑油」至被告乙○○
      實際經營之「合興加油站」，將油罐車上之「溶劑油」混
      入「合興加油站」之儲油槽過程中，為警當場查獲，並於
      該改裝油罐車內查扣尚有未注入儲油槽之「溶劑油」總容
      量約4,000 公升，另於該加油站儲油槽查獲已混入「溶劑
      油」之95無鉛汽油30,200公升，及已混入「溶劑油」之高
      級汽油18,400公升（未扣案）等情，有臺灣省政府警政廳
      刑事警察大隊88年2 月1 日省刑大（偵二）字第0176號
      函在卷（警卷第69頁）可稽，並有扣案之中油公司煉製研
      究所發貨單3 張、中油公司王田油庫發貨單6 張、英如貿
      易有限公司估價單（抬頭為「中宏」）7 張、「合興加油
      站」自87年1 月起至88年1 月止之進存油紀錄表1 冊、乙○○臺中區中小企業銀行溪湖分行支票簿首尾頁各1 張（
      帳號為0000000 號）、支票簿存根6 張（票號為CUTA0000
      000 、CUTA0000000 、CUTA0000000 、CUTA0000000 、CU
      TA0000000 、CUTA0000000） 、黃宏全所有記載支票兌現
      日及金額之便條紙1 張、臺灣高雄地方法院檢察署搜索票
      影本3 紙、搜索扣押證明筆錄4 份、贓物保管單2 紙、中
      油公司收受相關油品樣品收據乙紙及現場照片24幀均附卷
      （警卷）足憑，並經被告乙○○於警詢時供承高級汽油儲
      油糟內之「高級汽油」為18,400公升等情無誤（警卷第4
      頁）。參酌經警察人員會同「合興加油站」人員、乙○○
      、何森貴，分別自「改裝油罐車」、92無鉛汽油、95無鉛
      汽油、高級汽油、高級柴油等油槽採集各該油品樣品，經
      送檢驗後發現，「改裝油罐車」樣品不符合中油公司「汽
      油」規範，亦不符合經濟部經（85）能字第85461124號公
      告「汽油」之規範；92無鉛汽油樣品符合中油公司92無鉛
      汽油規範；95無鉛汽油樣品不符合中油公司95無鉛汽油規
      範；高級汽油樣品不符合中油公司高級汽油規範；高級柴
      油樣品符合中油公司高級柴油規範等情，有臺灣省政府警
      政廳刑事警察大隊88年3 月4 日88省刑大（偵二）字第03
      43號函、經濟部取締違法經營油品會報執行小組臺中執行
      分組88年3 月2 日（88）中業357111017 號函檢附中油公
      司煉製研究所燃料組實驗室檢驗報告乙份、暨該分組90年
      8 月21日（90）中直014-1-164 號函檢附油樣檢驗報告「
      報告編號FU00000000」計5 份在卷可稽。堪認被告3 人與
      同案被告甲○○、何清源、何森貴所為供述，與事實相符
      ，自可採為論罪之依據。綜上論據，足徵被告乙○○所經
      營之「合興加油站」實際上確有販賣混入前述不符合中油
      公司汽油規範之油品「溶劑油」，及上開混入之「溶劑油
      」是被告乙○○經由被告丙○○向被告甲○○或同案被告
      黃宏全所購入等客觀事實，均已堪認定。
（三）被告乙○○於本院審理時雖辯稱：丙○○向伊兜售時說是
      進口之98汽油，伊並不知所注入之油品是不符合中油公司
      汽油規範之「溶劑油」云云。然查：被告乙○○於警詢時
      供稱：「丙○○僅告訴我該油品為98無鉛汽油，係由高雄
      運來，非購自中油公司，但魏某亦沒有告訴我係由化學物
      品自行混合製成... 」等語（警卷第3 頁）；嗣於原審審
      理時陳稱：「... 當初丙○○有介紹這種油，說是黃宏全
      自己生產，是95與98汽油... 」之語（原審卷第二第37頁
      ）；及至本院上訴審時陳稱：「... 丙○○跟我講合乎中
      油的汽油規範」之語（本院上訴卷第86頁）；於本院更一
      審時改稱：「當初是丙○○介紹黃宏全給我認識，說黃宏
      全進口的是98汽油」之語（本院更一審卷一第73頁），經
      核被告乙○○前後雖一致陳稱丙○○告知該油品是98汽油
      ，然就該油品之來源，一稱自高雄運來，一稱黃宏全自己
      生產，一稱黃宏全進口，前後供述並不一致，故被告所稱
      上情是否屬實，已非無疑。再稽諸被告丙○○於警詢時陳
      稱：「... 介紹乙○○向黃宏全購買溶劑... 」之語（警
      卷第29頁反面）；嗣於偵訊供述：「不知溶劑是甲苯...
      我知道那不是中油的汽油」之語（偵卷第42頁）；於原審
      時供稱：「86年12月我向乙○○介紹黃宏全有賣98無鉛汽
      油可以代客運送... 」之語（原審卷一第109 頁）；於本
      院上訴審時陳稱：「... 我沒有跟乙○○講合乎中油汽油
      規範... 」、「我有介紹賣溶劑油... 」等語（本院上訴
      卷第86、278 頁），於本院審理時陳稱：「黃宏全告訴我
      要賣的是進口的98汽油，我照這樣跟乙○○講... 」等語
      （見本院卷第94頁），則被告丙○○上開供述，前後亦不
      相符，經與被告乙○○前揭供述相比對，其2 人之供述亦
      不一致，益見被告乙○○、魏顯龍所辯前揭情詞，並非事
      實，核屬卸責之詞，殊不足採。又86年汽油進口相關規定
      ，應適用85年6 月26日經（85）能字第85018092號令發布
      之「石油及石油產品輸入輸出生產銷售業務經營許可管理
      辦法」，依該辦法第9 條規定，汽油輸入以取得石油及石
      油產品生產業務經營許可之股份有限公司為限；同條第2
      項、第3 項則針對國內無法生產特殊規格之石油產品或供
      研究測試使用之目的，經專案報請主管機關核准者得予輸
      入；至90年10月11日石油管理法始公布施行，有經濟部96
      年1 月31日經授能字第09600010340 號函1 份附卷可稽（
      見本院卷第136 頁），而被告乙○○經營加油站，被告魏
      顯龍為加油站商業同業公會總幹事，對油品進口之相關規
      定豈有不知之理？且其2 人對本案案發當時，汽油係屬管
      制物品，不能擅自私自進口亦不爭執（見本院卷第128 頁
      ），被告乙○○又於本院審理時供稱：依據中油合約只能
      向中油購買油品（見本院卷第119 頁），益證被告乙○○
      及魏顯龍所辯委無可採，其2 人知悉向同案被告黃宏全所
      購買係「溶劑油」甚明。
（四）至證人陳錫謙雖於本院上訴審證稱：乙○○曾經加98汽油
      到我車上，要我試，我試了差不多，他沒有跟我說來源等
      語（見本院上訴卷第139 頁），證人陳育坤亦證稱：87年
      初，乙○○說有一種汽油要我試試看，我使用結果開起來
      跟中油差不多，我不知道油的成分等語（見本院上訴卷第
      140 、141 頁），惟證人並不知該試用油的來源或成分，
      則證人陳錫謙、陳育坤所試用之油品，是否即為被告乙○○向同案被告黃宏全所購買之「溶劑油」？並無法確認，
      故證人陳錫謙、陳育坤之證詞，不足為被告乙○○有利之
      認定，亦尚難以其2 人之證詞，即認被告乙○○不知其向
      同案被告黃宏全所購買之油品為「溶劑油」。
（五）另被告乙○○所經營之「合興加油站」於87年4 、6 、8
      月經中國石油公司抽檢，雖未見有何不合情事，有該公司
      油品行銷事業部台中營業處函送之檢驗報告影本9 紙在卷
      足稽，惟前開「溶劑油」並非天天隨時加入「合興加油站
      」之油槽內，若於中油公司抽檢取樣前，未加入「溶劑油
      」或加入之量較少，檢驗之結果即無不符，故抽檢雖未見
      有何不合情事，亦不足為被告等有利之認定。另同案被告
      何森貴於警詢所供自85年9 月開始載運摻雜溶劑之油品至
      合興加油站部分，核與被告乙○○之供述及扣案之合興加
      油站進存油紀錄表所載不符，且何森貴於本院更一審時已
      陳明其於警詢所供之載油時間不正確。故何森貴上開供稱
      自85年9 月開始載運摻雜溶劑之油品部分與事證不符之陳
      述，亦不足採。
（六）被告乙○○於88年1 月28日警詢中供稱︰「大約在1 年以
      前（即86年底左右），彰化縣加油站同業公會總幹事丙○○前來向我兜售他自稱為「98無鉛汽油」，每公升販售給
      我後可比中油汽油便宜3 至4 元的利潤」、「我販售中油
      公司之石油每公升可獲得二點二元毛利利潤，而販售非法
      油品利潤大約每公升約五點二至六點二元左右」等語，且
      其於本院審理時供稱：依據中油合約只能向中油購買油品
      ，當時98汽油快要開始賣了，正常的98汽油比95、92汽油
      價格還貴，但丙○○跟我說有進口之98汽油，且價格比95
      、92汽油還要便宜，所以才向丙○○購買等語（見本院卷
      第119 頁），故被告乙○○顯係為貪圖上開差額利潤，而
      向同案被告黃宏全購買低價之「溶劑油」（已於前述），
      並將之混入向中油公司購買之汽油之儲油槽內，使不知情
      之不特定顧客誤認該混入「溶劑油」之汽油，係經濟部公
      告及中油公司規範之汽油，而以正常汽油之價格，予以加
      油買受，則被告乙○○有不法所有之詐欺意圖無訛。
（七）被告丙○○於警訊時供稱︰「... 利潤部分，每次乙○○
      把支票開好之後，我便轉手交給黃宏全，我每月利潤是黃
      宏全自動塞給我1 萬、2 萬不等，或者有時候他自動請喝
      酒... 」、「（警方於88年元月28日自黃宏全宅查扣乙張
      記載合興加油站開出之支票總額457,400 元，扣除每公升
      9.3 元，合計之總額418,500 元，剩38,900元是否為黃宏
      全該給你的利潤？）可能是該給我的，因為我從來沒有計
      算過我該得多少錢... 」等語（警卷第29至31頁），稽諸
      同案被告黃宏全於警詢時陳稱：「查扣便條紙上記載日期
      、金額是合興加油站開給我的支票日期、金額，其中418,
      500 元代表我賣出的價錢，3 張支票共457,400 元代表丙○○賣出之價格，二者相差數目即是丙○○應得之利潤..
      . 」等語（警卷第26頁），其2 人供述經核相符，已徵被
      告丙○○顯有從中獲取利潤甚明，則其並未從中獲取任何
      利益云云，要非可採。再上開合興加油站所開出之3 張支
      票面額共計457400元，扣除每公升9.3 元，合計之總額41
      8,500 元，是黃宏全賣「溶劑油」予丙○○應得之價款，
      可推得此418500元，共賣出45000 公升之「溶劑油」，而
      被告丙○○僅獲得剩38,900元之利潤，換算之結果，被告
      丙○○每公升之利潤為0.86元，然被告乙○○於警詢時供
      稱：我向丙○○訂購非法油品平均每個月大概3 台，每次
      1 台大概都載15000 公升之油料等語（見警卷第2 頁反面
      ），則上開3 張支票所買之45000 公升「溶劑油」，應僅
      係其中1 個月或其中3 次購買「溶劑油」之價金而已，又
      被告乙○○復於本院審理時供稱：當時購買油品每公升之
      價格並不一樣，沒有固定等語（見本院卷第129 、153 、
      154 頁），被告丙○○於警詢亦陳稱：「（你向乙○○報
      價黃宏全所賣的溶劑每公升多少錢？）目前是新臺幣十元
      左右（每公升），之前的我忘記了，因為這價錢會隨中油
      價格調整而波動等語（見警卷第31頁），是被告丙○○每
      公升獲得之利潤亦隨著「溶劑油」價格之變動而有波動並
      非固定。再參以，同案被告黃宏全與被告甲○○於87年12
      月22日之電話通訊監察錄音譯文內容：
      Ａ（指被告黃宏全，下同）︰甲○○哦，有一個案，「汽
      水」的部分，欲給你去做。
      Ｂ（指被告甲○○，下同）：你不做了。
      Ａ︰我現在放給總幹事九點三元，然後他收到錢之後，再
      以九點三元算給我們，票到一個月兌現。
      Ｂ︰你是太忙了嗎？
      Ａ︰對啊，我現在感覺放掉可惜，所以給你。
      Ｂ︰運費怎麼算，你交給阿源、阿貴就可以。
      Ａ︰你一桶可以賺二二○元，一輛大概三萬三千元。
      Ｂ︰給我賺，你就沒得賺了。
      Ａ︰你要把我的油櫃車估起來，運費嘉義回來一趟一萬一
      千元，下油一趟五千元，剩下收錢的部分，你可以委託總
      幹事，因為我們給總幹事九點三元，他給加油站十點三元
      ，所以他負責收錢。
      Ｂ︰這樣算起來也不難賺，那總幹事是誰？
      Ａ︰是彰化縣加油站公會總幹事。
      Ｂ︰那支票開出來，是加油站的票，還是總幹事的票。
      Ａ︰加油站的。
      Ｂ︰這樣我有興趣，我找一天上去談論。
      Ａ︰好，我找你去看總幹事，談論其他細節。你把工具估
      起來就好。另外放工具空地一個月六千元。
      Ｂ︰好啦，我會上去的一趟。
      Ａ︰你的意向既然這麼大，我安排好再通知你上來。
      依上開內容可知同案被告黃宏全大約以每公升9.3 元之價
      格給被告丙○○，讓被告丙○○再以大約每公升10.3元之
      價格賣給被告乙○○，亦核與被告丙○○、黃宏全上開所
      述之情節相符，足堪信為真實。又被告丙○○自承，其受
      黃宏全的委託代為收取貨款，受乙○○委託幫忙叫貨，依
      常理，豈有平白無故、毫無利益之為被告乙○○、黃宏全
      做事之理？故被告丙○○顯有從中獲得每公升平均約1 元
      左右之利潤無訛，是被告丙○○所辯：伊僅是幫乙○○替
      他聯絡黃宏全，純粹幫忙，沒有收任何酬金云云，與事實
      相左，殊不足採。
（八）被告甲○○辯稱：88年初黃宏全說要盤讓給我，後來我沒
      有答應他，我就跑去澳洲玩，但油還是繼續賣給黃宏全云
      云。惟查：
 （1）被告甲○○於本院上訴審坦承到88年初才知道他們有做這
      種事，並辯稱伊賣的油對人體沒有害，辛烷值差一點點云
      云（見本院上訴審第82至92頁、第270 至293 頁）。
 （2）證人即同案被告黃宏全於警詢時供稱：「87年12月份開始
      介紹甲○○與合興加油站買賣溶劑油事宜... 均由甲○○
      請司機何清源、何森貴，到嘉義市中油煉製研究所，憑甲○○交付之發貨單購入油漆溶劑及通用溶劑，再運至王回
      油庫，憑甲○○交付之發貨單，載入甲苯後，混合成溶劑
      油，然後待夜間12時，以20呎貨櫃偽裝之油罐車，載到加
      油站卸油... 」、「（司機何清源、何森貴兩人的運費由
      何人給付？）87年12月份的向我拿，88年1 月以後，因為
      我已退出了，所以由甲○○給付。而何清源、何森貴跟我
      較熟，況且因為何清源是由我介紹給甲○○的，所以87年
      12月份，暫時由我代甲○○付運費給何清源等人」（警卷
      第24頁反面、第25頁、第26頁反面）；於原審陳稱：「由
      甲○○從事油品及溶劑油買賣，由我從中介紹，我介紹丙○○向甲○○購買油品... 」、「... 我身體不適才要丙○○向甲○○買油... 酬勞直接由甲○○給我，如丙○○
      直接向甲○○訂油，也要透過何清源載運，就會透過我通
      知何清源出車」、「當晚查獲的油要給乙○○沒錯」等語
      （原審卷一第51、52頁、第137 、138 頁；原審卷二第26
      頁）。
 （3）證人即共同被告何清源於警詢時供承︰「（託你運溶劑加
      甲苯至加油站，是黃宏全請你託運，還是甲○○？以何方
      式？）2 位皆有，原先全是黃宏全叫我，自今（88）元月
      起，甲○○才主動將其購妥溶劑即甲苯之聯單，送至烏日
      我停車場，託我代為運送... 該單是運費憑據，所扣這1
      張憑單之運費，須向甲○○請領，此次是甲○○託運」等
      語（警卷第21頁至第23頁）；於原審陳稱：「87年8 、9
      月間開始是黃宏全借我車跑的，88年1 月是甲○○要我送
      溶劑油及甲苯送到彰化加油站」、「車架是甲○○提供..
      . 要我載溶劑油用的」、「是甲○○跟我說把油送到合興
      加油站」、「油是甲○○的」等語（原審卷一第118 至12
      0 頁、原審卷二第42、43頁）。
 （4）參諸卷附監聽錄音帶及通訊監察譯文（警卷第83頁至第92
      頁）之對話內容：
   1.87年12月22日被告黃宏全撥打甲○○000000000 號行動電
     話通訊監察錄音譯文內容：（詳如前述）。
   2.87年12月30日上午9 時30分許，黃宏全以電話與被告甲○○聯繫，被告甲○○詢及：「我在想以後他們用拖車頭來
     把你那拖到他家灌好，再拖去給你，這樣你認為可行嗎？
     」「那些油罐車、貨櫃多少錢？」「那這樣一個月可以做
     幾台？」黃宏全答稱︰「你問阿源就知道，卡在以後的動
     作，現在生意要移交給你，所以我兩台貨櫃，你把我估起
     來，移交分三個階段，第一階段就是你先把貨櫃、油罐車
     估走。第二階段就是客戶叫油，由你去發車。第三階段就
     是由我帶你去收錢。所以你油罐車你買了後，就跟阿源（
     何清源）配合，以客戶跟叫油，我就跟你講，然後你再跟
     阿源講。」「我花了不只百萬，現在賣你一台都30萬元就
     好，賣你好了之後，運費由你負責，然後我會帶你去收錢
     之後，你就可以獨立作業了。」「我之前1 個月做10幾台
     ，不怎麼一定，至少10台以上。」此部分通訊監察內容，
     核與被告黃宏全於警詢時及原審審理中供述有關改裝油罐
     車停放位置部分大致相符。
   3.88年1 月15日黃宏全撥打被告何清源000000000 號行動電
     話，黃宏全曾言及：「剩那『一角』（指貨櫃油槽的油）
     就交給甲○○處理。」「基本上甲○○連絡不到，才找我
     。他第一線，我第二線，幕後就是我... 」等語。
   4.88年1 月19日黃宏全、甲○○電話聯繫，黃宏全稱：「甲○○，我還沒有想好，基本上，我們的人不要靠近現場，
     你再跟阿源商量、商量。」，被告甲○○稱：「我是想說
     他在他們附近找一處空地，然後我們把車拖到那塊空地去
     放，讓他們拖回去，這樣。」，黃宏全復稱：「對啦！這
     樣我們比較好脫罪，我再想看看，反正你一定不能靠近就
     對。」。
   5.88年1 月22日及同年月25日，同案被告何清源以00000000
     00 號電話與被告甲○○行動電話0000000000 號及黃宏全
     聯繫，對於貨櫃裝載、運費計算、運送方式、流程、儲存
     、卸載及貨櫃買賣對象等事宜。
   6.88年1 月27日黃宏全以前揭電話與被告甲○○0000000000
     號行動電話聯繫，黃宏全稱︰「甲○○哦，今晚「合仔」
     要下，你知道嗎？魏仔沒告訴你嗎？」，被告甲○○答︰
     「沒關係，我知道，這樣這角下去就沒有了。」
 （5）綜合以觀，足資證明迨至87年12月間，黃宏全將此販售「
      溶劑油」之生意及上開改裝油罐車讓渡與甲○○，並自88
      年1 月間起，於被告丙○○於接受被告乙○○之訂購後，
      即通知黃宏全，黃宏全再聯繫被告甲○○，被告甲○○即
      基於幫助常業詐欺之概括犯意依上開流程，委請何清源、
      何森貴載運「溶劑油」至「合興加油站」，注入「合興加
      油站」之儲油槽中，與向中油公司購買之各該汽油混合後
      ，販賣予不特定人。
 （6）另觀之上開事證（證人所證述之時間日期、電話通訊監察
      錄音譯文之內容日期），亦僅足資證明被告甲○○係自87
      年12月間以後，始知悉上開「溶劑油」係要運至「合興加
      油站」，注入「合興加油站」之儲油槽中，與向中油公司
      購買之各該汽油混合後，販賣予不特定人，並自88年1 月
      間起參與上開販售「溶劑油」之生意，被告甲○○於86年
      12月間起至87年12月間止，雖有販賣「溶劑油」予黃宏全
      ，惟並未與被告乙○○或丙○○接洽，故尚難認被告甲○○於88年12月間起至87年12月間止，即已知悉上情而有幫
      助常業詐欺之犯意。
 （7）同案被告黃宏全於本院更一審雖證稱：「我是有交給他，
      但是還沒有完成就出事了」；然其同時另證稱：「甲○○
      是第一次載油過去（合興加油站）就被逮了」之語（本院
      更一審卷二第74至76頁）。則甲○○既係第一次載「溶劑
      油」至合興加油站被逮，即表示黃宏全已將販賣「溶劑油
      」與合興加油站之業務讓渡與甲○○，所稱：「還沒有完
      成」云云，尚難採信。且黃宏全將該「改裝油罐車」以30
      萬元代價讓渡與被告甲○○，亦為黃宏全所證實（本院更
      一審卷二第76、77頁），尤見黃宏全已將販賣「溶劑油」
      之業務讓渡與甲○○，故黃宏全始有每公升「溶劑油」獲
      利0.5 元之「介紹費」。至黃宏全前揭所證：「甲○○是
      第一次載油過去就被逮」云云，惟黃宏全於警詢已供明其
      自88年1 月退出，該月份運費由甲○○給付，而被告乙○○於88年1 月份，共購入「溶劑油」5 次（88年1 月2 日
      、1 月10日、1 月19日、1 月27日），已如上述，是黃宏
      全此部分之陳述與事實不符，亦無可採。另被告甲○○於
      原審提出88年1 月22日及同年月27日人在澳洲旅遊之護照
      影本證明，惟上揭88年1 月22日、同年月25日及同年月27
      日之通訊內容，黃宏全、何清源均以被告甲○○00000000
      00號行動電話聯繫，被告甲○○縱使人處境外，亦無妨藉
      此聯繫方式與國內之黃宏全及何清源聯繫，是被告甲○○
      此部分辯解，顯係臨訟圖卸刑責飾詞，殊無足採。
（九）被告甲○○於原審另辯稱：為警查獲後抽樣檢驗之油品辛
      烷值達90以上，符合經濟部（85）能字第85461124號公告
      之汽油規格云云，於本院前審審理中復辯稱：我賣的油對
      人體沒有害，辛烷值只差一點點，不會影響到行車的性能
      ，使用我們的油，觸媒轉換器不會損壞，10％的蒸餾溫度
      不會影響到車子的行駛，不算詐騙消費者云云。惟查：85
      年6 月26日經濟部經（85）能字第856461124 號公告，並
      於88年9 月15日經濟部再以經（88）能字第88462219號修
      正附表一及附表二，旋於同年10月1 日起生效，其公告附
      表一之汽油規格符合研究法辛烷值為80以上者為「汽油」
      ，並未就「汽油」種類分別為「95無鉛汽油」、「92無鉛
      汽油」或「高級汽油」等區分不同規格，而各該「汽油」
      仍應符合中油公司各該汽油之規範，始中其肯綮。本案查
      獲之油品編號TC8809C 及油品編號TC8809D 係分別取自「
      合興加油站」95無鉛汽油及高級汽油之油樣，二者依研究
      法辛烷值分別為91及94.9，固然符合研究辛烷值為80以上
      之條件，惟檢驗結果仍不符合中油公司95無鉛汽油及高級
      汽油之規範，有上開檢驗報告足資佐證。本件被告甲○○
      所販賣之「溶劑油」加入汽油中，其辛烷值雖未產生低劣
      作用，亦無檢驗報告足認對消費者汽車引擎有立即之危害
      ，雖證人陳錫謙、陳育坤於本院上訴審時亦證稱其等試用
      之結果，與中國石油公司之汽油差不多等語（本院上訴審
      第138 至141 頁），惟證人陳錫謙、陳育坤所試用之油品
      ，是否即為被告乙○○向同案被告黃宏全所購買之「溶劑
      油」？並無法確認（已於前述二（四）），且被告甲○○
      所販賣之之油漆溶劑、通用溶劑、甲苯混合成之「溶劑油
      」混入汽油內，其內容已非純粹中國石油公司所生產供應
      之汽油，且不符合中油公司95無鉛汽油及高級汽油之規範
      ，而被告乙○○於「合興加油站」仍高懸中國石油之標誌
      ，冒充純粹中國石油公司所生產供應之汽油販賣予不特定
      之消費者，使不特定之消費者誤以為所購為純粹中國石油
      公司所生產供應之汽油，而支付購買等量汽油對價之財物
      ，其行為即與刑法詐欺取財構成要件該當，被告甲○○所
      辯上情，實無解於被告等人詐欺取財犯罪之成立。
（十）查本件犯罪構成要件之行為，係以低價之「溶劑油」混入
      汽油中，使不特定之消費者陷於錯誤，誤以為所購為純粹
      中國石油公司所生產供應之汽油，而支付購買等量汽油對
      價之財物予「合興加油站」，其行為人為被告乙○○，而
      被告甲○○上開販賣「溶劑油」予被告乙○○之犯行；被
      告丙○○上開轉介「溶劑油」予被告乙○○之犯行，客觀
      上均非屬上開犯罪構成要件之行為；而被告乙○○前開犯
      罪之所得，與被告丙○○、甲○○等人全然無涉，被告乙○○就「溶劑油」欲如何混合、販賣，亦非其等所得過問
      ，被告甲○○僅就其販賣「溶劑油」、被告丙○○僅就其
      轉介販賣「溶劑油」而牟利，復無其他積極證據足認其等
      就被告乙○○上開常業詐欺犯罪有明示或默示之犯意聯絡
      ，自難認其等係以自己犯罪之意思而參與，而以正犯論處
      。惟如前述，被告甲○○、丙○○既知被告乙○○向其等
      購買「溶劑油」，是要混入其所經營之「合興加油站」之
      汽油中，販售牟利，竟仍應允販售，助成被告乙○○上開
      常業詐欺犯罪之得以遂行，足徵被告2 人顯有幫助之犯意
      ，至堪認定。
（十一）雖進存油記錄表記載，於87年5 月22日、5 月26日、6 月
　    3 日、6 月14日、7 月2 日、7 月5 日、7 月17日、7 月
      24日、7 月31日、8 月4 日、8 月12日、8 月24日、9 月
      2 日、9 月14日、9 月23日、10月2 日、10月10日、11月
      4 日、12月24日、12月25日、88年1 月2 日、1 月10日、
      1 月19日、1 月27日各訂購1 次「溶劑油」，惟被告乙○○於警詢時供稱：我向丙○○訂購非法油品平均每個月大
      概3 台，每次1 台大概都載15000 公升之油料等語（見警
      卷第2 頁反面），則其並非承認除進存油記錄表所記載之
      次數外，每月再多訂購3 台「溶劑油」，且觀之上開進存
      油記錄表所記載訂購「溶劑油」之日期，亦大約每月平均
      訂購3 次「溶劑油」（1 次1 台）左右，核與被告乙○○
      所述情節相符，又查無其他證據以資證明被告乙○○除每
      月平均訂購3 台「溶劑油」以外，還加訂進存油記錄表所
      記載之次數，故應認被告乙○○約每月平均訂購3 次（台
      ）「溶劑油」，包含上開進存油記錄表所記載之日期，並
      非每月平均訂購3 次（台）以外，再加上進存油記錄表所
      記載之次數，附此敘明。
（十二）綜上所述，被告乙○○等3 人上開所辯，核屬臨訟之避就
      飾詞，委無足採，本案事證已臻明確，其等犯行均堪認定
      。
三、查被告乙○○購買低價之「溶劑油」，混入高價之汽油，使
    不知情之不特定顧客，誤為高價之汽油，而予購買並支付等
    量高價汽油之價金，其有不法所有之詐欺意圖甚明。而被告
    乙○○以經營加油站販賣汽油為業，其長期向不特定顧客詐
    取財物，顯係以所得財物維生，而以之為常業。是核被告乙○○所為，係犯修正前刑法第340 條之意圖為自己不法之所
    有，以詐術使人將本人之物交付為常業罪。次查被告甲○○
    上開販賣「溶劑油」予被告乙○○之犯行；被告丙○○上開
    轉介「溶劑油」予被告乙○○之犯行、均非屬上開常業詐欺
    犯罪構成要件之行為，亦無其他積極證據足認其等就被告乙○○上開常業詐欺犯罪有明示或默示之犯意聯絡，自難認其
    等係以自己犯罪之意思而參與，惟被告甲○○上開販賣「溶
    劑油」予被告乙○○；被告丙○○上開轉介「溶劑油」予被
    告乙○○，均足以助成被告乙○○上開常業詐欺犯罪之得以
    遂行，自應論以該罪之從犯，均已詳敘如前，是核被告丙○○、甲○○之所為，均係犯修正前刑法第340 條之以犯意圖
    為自己不法之所有以詐術使人將本人之物交付為常業罪之幫
    助犯，並均應依修正前刑法第30條第2 項之規定減輕其刑。
    公訴意旨認其等均應成立常業詐欺罪之共同正犯，容有未洽
    。被告丙○○、甲○○先後多次犯行，時間緊接，犯同一之
    罪名，顯係各基於概括犯意為之，均應依修正前刑法第56條
    連續犯之規定以一罪論，並加重其刑（因刑有加重及減輕，
    爰依法先加後減之）。末按（1） 刑法第340 條之常業詐欺
    罪，於88年2 月3 日修正公布，於同年月5 日生效施行，修
    正後之法定刑為「1 年以上7 年以下有期徒刑，得併科5 萬
    元以下罰金」，修正前之法定刑為「1 年以上7 年以下有期
    徒刑，得併科5,000 元以下罰金」，而修正前之罰金刑，依
    罰金罰鍰提高標準條例第1 條前段規定，提高為10倍，二者
    相較，新舊法處罰之刑度相同，對被告等人而言並無有利或
    不利之情形，自不生新舊法比較適用之問題，故依一般法律
    適用之原則，適用裁判時法；惟刑法復94年2 月2 日修正公
    布，95年7 月1 日生效施行，業已刪除第34 0條常業詐欺罪
    之規定，因常業犯已經刪除，則應將所犯詐欺罪分論併罰，
    較原常業犯之法定刑為重，依刑法第2 條第1 項之規定比較
    結果，應適用較輕之95年7 月1 日修正生效施行前（即88年
    2 月5 日修正生效施行）刑法第340 條而論以常業詐欺罪。
   （2）被告丙○○、甲○○等人行為後，刑法第56條連續犯之
    規定，亦於94年2 月2 日修正公布刪除，並於95年7 月1 日
    生效施行，則被告之犯行，因行為後新法業已刪除連續犯之
    規定，此刪除雖非犯罪構成要件之變更，但顯已影響行為人
    刑罰之法律效果，自屬法律有變更，依新法第2 條第1 項規
    定，比較新、舊法結果，仍應適用較有利於被告丙○○、甲○○之行為時法律即舊法論以連續犯。（3） 刑法分則編各
    罪所定罰金之貨幣單位原為銀元，且依95年7 月1 日修正生
    效施行前刑法第33條第5 款規定，罰金刑為1 銀元以上，而
    有關罰金倍數之調整及銀元與新台幣之折算標準，則定有「
    罰金罰鍰提高標準條例」及「現行法規所定貨幣單位折算新
    台幣條例」，除罰金以1 銀元折算3 元新台幣外，並將72年
    6 月26日以前修正之刑法部分條文罰金數額提高2 至10倍，
    其後修正者則不再提高倍數；嗣修正後刑法第33條第5 款則
    將罰金刑提高為新台幣1,000 元以上，並以百元計算之，且
    因刑法第33條第5 款所定罰金貨幣單位既已改為新台幣，刑
    法分則編各罪所定罰金之貨幣單位亦應配合修正為新台幣，
    暨考量刑法修正施行後，不再適用「現行法規所定貨幣單位
    折算新台幣條例」，為使刑法分則編各罪所定罰金之最高數
    額與刑法修正前趨於一致，爰增訂刑法施行法第1 條之1 規
    定，將刑法分則編各罪所定罰金之貨幣單位均改為新台幣，
    並將72年6 月26日以前修正之刑法部分條文罰金數額提高為
    30倍，其後修正者則提高為3 倍。是以刑法分則編各罪所定
    罰金刑之最高數額，於上開規定修正後仍屬一致，並無不同
    ；但其罰金刑之最低數額，修正前1 銀元以上之規定，經配
    合修正前罰金罰鍰提高標準條例第2 條【現已刪除】規定，
    就其原定數額提高為10倍，再經折算，即為新台幣30元，因
    修正後已提高為新台幣1000元以上，自以修正前之規定較為
    有利。揆諸上開準據法，本案關於修正前刑法第340 條常業
    詐欺罪之法定刑罰金部分，自應適用行為時之法律即修正前
    刑法第33條第5 款規定決定其罰金部分之法定刑。（4）95
    年7 月1 日修正生效施行前刑法第30條原規定：「幫助他人
    犯罪者，為從犯。雖他人不知幫助之情者，亦同。從犯之處
    罰，得按正犯之刑減輕之」，而修正後現行刑法第30條則修
    正為：「幫助他人實行犯罪行為者，為幫助犯。雖他人不知
    幫助之情者，亦同。幫助犯之處罰，得按正犯之刑減輕之」
    。則僅係文字之修正，對被告丙○○、甲○○而言並無有利
    或不利之情形，自不生新舊法比較之問題，故依一般法律適
    用之原則，適用裁判時法（最高法院95年度第9 次刑事庭會
    議決議意旨參照）。
四、原審論處被告乙○○、甲○○、丙○○等3 人罪刑，固無不
    合，惟查：（一）被告丙○○、甲○○及已判決確定之黃宏
    全、何清源、何森貴等人均為幫助犯，原判決認均與乙○○
    為共同正犯；（二）被告丙○○、甲○○均為連續犯，原判
    決未予論及；（三）查扣之92無鉛汽油經檢驗結果符合中油
    公司92無鉛汽油規範，已如前述，原判決併予宣告沒收；（
    四）被告甲○○係自88年1 月2 日起始基於幫助常業詐欺之
    概括犯意而販賣「溶劑油」予被告乙○○；（五）被告乙○○係自86年12月間起，即每月平均向黃宏全訂購3 台「溶劑
    油」；（六）刑法於94年2 月2 日修正公布，並於95年7 月
    1 日施行，原審未及就有關連續犯、易服勞役、常業詐欺予
    以新舊法比較，均有未洽。被告乙○○、丙○○、甲○○上
    訴意旨執前詞指摘原判決此部分不當，雖無理由，但原判決
    此部分既有可議，自應將之撤銷改判。爰審酌被告乙○○經
    營加油站，為圖私利，以低價「溶劑油」混入汽油，販售與
    不特定人詐取財物，侵害消費者權益，犯罪期間超過1 年，
    情節非輕；被告丙○○、甲○○幫助乙○○犯罪，被告3 人
    犯罪後均飾詞卸責及其3 人犯罪期間之長短等一切情狀，分
    別量處如主文所示之刑，並諭知併科罰金部分如易服勞役，
    以新台幣2000元折算1 日。查被告甲○○未曾受有刑徒刑以
    上刑之宣告，有台灣高等法院被告全國前案紀錄表各1 份附
    卷可稽，此次係屬偶發初犯，況被告甲○○知情後僅販賣「
    溶劑油」4 次，所得尚非甚巨，經此論罪科刑之教訓，當知
    警惕，應無再犯之虞，本院認其所宣告之刑，以暫不執行為
    適當，爰併宣告緩刑5 年，緩刑部分應逕適用修正後刑法第
    74 條 之規定（最高法院95年度第8 次刑庭會議決議參照）
    ，附此敘明。扣押之「合興加油站」內95無鉛汽油槽內之95
    無鉛汽油（已混入上開溶劑油）30,200公升、及未扣押之高
    級無鉛汽油槽內之高級汽油（已混入上開溶劑油）18,400公
    升，均為被告乙○○所有預備供犯罪所用之物，爰依刑法第
    38條第1 項第2 款規定宣告沒收。為警查獲之PL-53 號貨櫃
    拖板車（即改裝油罐車），原係黃宏全所有，嗣以30萬元出
    售與被告甲○○，甲○○已用以載運「溶劑油」與乙○○，
    顯見買賣已成立，雖尚未向公路監理機關辦理變更登記（黃
    宏全以之靠行於名慶通運股份有限公司），但動產所有權之
    設定，不以登記為生效要件，而以交付為生效要件，該貨櫃
    拖板車已交付與被告甲○○，自應認定為被告甲○○所有，
    且供其犯罪所用之物，應依刑法第38條第1 項第2 款規定宣
    告沒收。另於該貨櫃拖板車油罐內查扣之「溶劑油」約4,00
    0 公升，尚未交付出售與乙○○，其所有權仍屬被告甲○○
    ，係甲○○預備供犯罪所用之物，乃依刑法第38條第1 項第
    2 款規定併予宣告沒收。至扣押之92無鉛汽油槽內之92無鉛
    汽油19,000公升，經檢驗結果，符合中油公司之92無鉛汽油
    規範，有上開檢驗報告可證，尚不能證明有摻入「溶劑油」
    ，是不能認定為被告乙○○預備供犯罪所用之物，故不能宣
    告沒收。另被告等人行為後刑法業於95年7 月1 日修正生效
    施行，就關於罰金易服勞役之部分，修正前刑法第42條第2
    項原規定：「易服勞役以1 元以上3 元以下，折算1 日。但
    勞役期限不得逾6 個月。」；另罰金罰鍰提高標準條例第2
    條（現已刪除）亦規定：「依刑法第41條易科罰金或第42條
    第2 項易服勞役者，均就其原定數額提高為1 百倍折算1 日
    ；法律所定罰金數額未依本條例提高倍數，或其處罰法條無
    罰金刑之規定者，亦同。」；又現行法規所定貨幣單位折算
    新臺幣條例第2 條則規定：「現行法規所定金額之貨幣單位
    為圓、銀元或元者，以新臺幣元之3 倍折算之。」。則依上
    開規定，罰金之法定刑以新臺幣規定者，於易服勞役時應以
    新臺幣300 元、600 元或900 元定其折算1 日之標準。而刑
    法修正施行後，原第42條第2 項移列為同條第3 項，並規定
    為：「易服勞役以新臺幣1 千元、2 千元或3 千元折算1 日
    。但勞役期限不得逾1 年。」，另罰金罰鍰提高標準條例第
    2 條之規定配合刑法修正同時刪除，又修正後刑法第42條第
    3 項之折算金額改以新臺幣計算，自無再適用現行法規所定
    貨幣單位折算新臺幣條例第2 條規定之餘地。則自95年7 月
    1 日刑法修正施行及罰金罰鍰提高標準條例第2 條修正刪除
    後，罰金之法定刑以新臺幣規定者，於易服勞役時即應以新
    臺幣1,000 元、2,000 元或3,000 元定其折算1 日之標準。
    上開關於易服勞役折算標準規定之修正，雖非個別刑罰處罰
    規定或構成要件之變更，然已影響行為人刑罰之法律效果，
    應屬刑法第2 條第1 項所定之法律變更（最高法院83年度台
    非字第19 9號判決參照）。而比較上揭修正前後之規定，修
    正後之規定折算1 日之罰金金額較高，被告循此易服勞役時
    得折算為較少之勞役日數，故以修正後之規定有利於被告等
    人。自應依現行刑法第2 條第1 項但書，就所處罰金刑部分
    適用修正後刑法第42條第3 項之規定，附此敘明。
據上論斷，應依刑事訴訟法第369 條第1 項前段、第364 條、第
299 條第1 項前段、刑法第2 條第1 項、修正前（95年7 月1 日
修正生效施行前，即88年2 月5 日修正生效施行）第340 條、第
30條第2 項、修正前第56條、第38條第1 項第2 款、第42條第3
項、第74條第1 項第1 款、刑法施行法第1條之1，判決如主文。
本案經檢察官林應華到庭執行職務。
中　　華　　民　　國　　96　　年　　3 　　月　　28　　日
                  刑事第五庭    審判長法  官  曾永宗
                                      法  官  王伯文
                                      法  官  陳  箐
以上正本證明與原本無異。
如不服本判決應於收受本判決後10日內向本院提出上訴書狀，其
未敘述上訴理由者，並得於提起上訴後10日內向本院補提理由書
狀（均須按他造當事人之人數附繕本）「切勿逕送上級法院」。
中　　華　　民　　國　　96　　年　　3 　　月　　28　　日
　　　　　　　　　　　　　　　　　　　書記官  魏文常
附錄本件判決論罪科刑法條：
刑法第340條
以犯第339 條之罪為常業者，處1 年以上7 年以下有期徒刑，得
併科5萬元以下罰金。
